臺灣板橋地方法院民事判決　　　　　　　95年度勞訴字第78號
原　　　告　丁○○
訴訟代理人　王嘉斌律師
複 代 理人　賴玉梅律師
　　　　　　周福珊律師
被　　　告　新甡工業有限公司
法定代理人　丙○○
訴訟代理人　劉明鏡律師
上列當事人間請求給付資遣費等事件，經本院於民國96年2 月15
日言詞辯論終結，判決如下：
    主  文
原告之訴及假執行之聲請均駁回。
訴訟費用由原告負擔。
    事實及理由
一、原告主張：原告於民國81年8 月6 日至被告公司任職，負責
    車床技術員工作。詎於95年6 月20日，被告公司另一員工乙
    ○○以麻繩抽打原告，原告乃與乙○○發生衝突，原告因而
    受有左側大腿外側挫傷併皮下瘀血等傷害。然被告於95年6
    月30日竟通知原告自翌日起毋庸上班，原告自認工作認真，
    無任何缺失，故於95年7 月1 日仍至原告公司上班，然遭被
    告拒絕原告提供勞務。原告不得已始向台北縣政府勞工局請
    求勞資爭議協調，被告於95年7 月20日勞資爭議協調會時表
    示其係依據勞動基準法（下稱勞基法）第12條第1 項第2款
    規定：「對於雇主、雇主家屬、雇主代理人或其他共同工作
    之勞工，實施暴行或有重大侮辱之行為者」之事由解僱原告
    。然95年6 月20日係另一員工乙○○先行挑釁，原告出於自
    衛而出手，並無暴行；且此打架行為亦非重大侮辱行為。況
    乙○○現仍於被告公司任職，並未因此同遭解僱，故被告終
    止勞動契約不合法。被告終止契約既非合法，復拒絕原告提
    供勞務，依民法第487 條規定，原告無補服勞務之義務，仍
    得請求報酬，而被告未給付原告95年7 月份薪資，故原告乃
    於95年8 月25日寄發存證信函限被告於文到7 日內給付原告
    7 月份薪資49,600元，逾期不為給付即終止勞動契約，不另
    為終止契約之意思表示，經存證信函經被告於同年月26日收
    受，惟原告仍未於催告期限內給付，則兩造間勞動契約業經
    原告終止，原告得依勞基法第16條規定請求被告給付預告期
    間工資。而原告自81年8 月6 日起任職被告公司，至終止勞
    動契約止，已服務滿14年，原告每日工資為新台幣（下同）
    1,600 元，故原告得請求被告給付30日預告期間工資計48,
    000 元（1,600 ×30＝48,000）。又原告服務滿14年，依勞
    基法第17條規定，得請求被告給付14個月資遣費，原告終止
    勞動契約前6 個月（95年1 月至6 月份）薪資分別為49,600
    元、48,000元、49,600元、48,000元、49,600元、48,000元
    ，故每月平均工資為48,800元〈（49600 ＋48000 ＋49600
    ＋48000 ＋49600 ＋48000） ÷6 ＝48800 〉，故原告得請
    求被告給付資遣費之金額為683,200 元（48800 ×14＝6832
    00）。以上，原告合計得向被告請求731,200 元（48000 ＋
    683200＝731200）等語。爰聲請請求：被告應給付原告731,
    200 元及自起訴狀繕本送達翌日起至清償日止，按年息5%
    計算之利息；願供擔保請准宣告假執行。
二、被告則以：被告依勞基法第12條第1 項第2 款規定之事由合
    法終止勞動契約，自毋庸給付原告資遣費或預告期間工資。
    蓋被告公司員工人數不多，除被告公司負責人外，僅有原告
    及訴外人乙○○、甲○○。多年來原告與其他2 名員工相處
    不睦，時有爭執，本即導致上班氣氛不佳，95年6 月20 日
    更發生原告與另一員工乙○○爭執後打架行為，事後2 人分
    別有驗傷證明書，彼此互相指摘對方先動手，惟並無證據證
    明如原告所稱係乙○○先以麻繩抽打原告之情。原告與乙○
    ○對於爭執打架情形固互有說辭，然均已逾越正當防衛情形
    ，而屬實施暴行之行為；且依乙○○之診斷明書所載，其「
    左眉、左臉、頸部有多處挫擦傷、右大腿挫擦傷」，二人傷
    勢相較，乙○○傷處數量多於原告，且分佈位置亦較廣，如
    果原告只是防衛行為，應使以奪取乙○○手上麻繩為主，豈
    有可能乙○○持繩之手臂、手腕、肩部並無傷痕，卻反而傷
    在左側臉、頸及右大腿？況原告傷勢除左大腿外側挫傷外，
    只有皮下瘀血2 ×3 公分，足見乙○○縱有以麻繩抽打原告
    行為，亦是立即停止或被制止，原告縱予以防衛，於迅速達
    到目的後應即停止，不應造成乙○○多處傷勢，顯見原告出
    手意在攻擊，並非單純防衛，原告有實施暴行，至為明確。
    原告與乙○○鬥毆過後，乙○○有向被告公司負責人表示悔
    意，並願配合工作，但原告並無悔意，與其他2 位員工工作
    仍不願配合，被告公司本即人力緊縮，倘同時開除2 名打架
    員工，將致業務停擺，但若任令員工不能配合工作，亦難以
    正常營運，而乙○○既有悔意並能配合被告公司工作，故被
    告方於同年月30日，以勞基法第12條第1 項第2 款規定事由
    ，對原告合法終止勞動契約，而未解僱乙○○，並無違法不
    當之處。又原告翌日仍前來被告公司上班，經被告拒絕後，
    原告更以事先準備好之標語，於被告公司門口以持標語方式
    侮辱被告公司負責人為「黑心老闆」，不肯離去，直至被告
    報警由管區員警前來方強制其離開，原告此行為顯為事先預
    謀，且事後毫無悔意，其行為亦符合勞動基準法第12條第12
    條第1 項第2 款「對於雇主、雇主家屬、雇主代理人或其他
    共同工作之勞工，實施暴行或有重大侮辱之行為者」，被告
    本得不經預告終止契約，且依勞基法第18條規定，原告不得
    向被告請求預告期間工資及資遣費，故原告之請求，為無理
    由等語，資為抗辯。併為答辯聲明：駁回原告之訴及假執行
    之聲請；如受不利判決，願供擔保請准宣告免為假執行。
三、兩造不爭執事項：
  (一)原告自81年8 月6 日起任職被告公司擔任技術員工作，被告
    於95年6 月30日以勞基法第12條第1 項第2 款事由，對原告
    主張終止勞動契約。原告於翌日（95年7 月1 日）仍至被告
    公司欲提供勞務上班，惟經被告拒絕後，原告於被告公司門
    口持標語稱被告公司負責人「黑心」。
  (二)原告於95年8 月25日寄發存證信函限被告7 日內給付95年7
    月份薪資49,600元，逾期不為給付即終止勞動契約，經被告
    於95年8 月26日收受存證信函（見本院卷第44頁）。
  (三)原告95年1 月至6 月份薪資分別為49,600元、48,000元、49
    ,600 元 、48,000元、49,600元、48,000元，原告每月平均
    工資為48,800元。
四、兩造爭執事項要點：
　(一)被告以勞基法第12條第1 項第2 款規定之事由終止勞動契約
    ，其終止是否合法？
  (二)原告以被告未給付原告95年7 月份工資而終止勞動契約，是
    否合法？
  (三)原告請求被告給付預告工資及資遣費有無理由？如有，得請
    求之金額各為若干？
五、按「勞工有左列情形之一者，雇主得不經預告終止契約：…
    二對於雇主、雇主家屬、雇主代理人或其他共同工作之勞工
    ，實施暴行或有重大侮辱之行為者」，勞動基準法第12條第
    1 項第2 款定有明文。本件原告與被告公司另一共同工作之
    勞工乙○○於95年6 月20日在被告公司內發生肢體衝突之情
    ，為兩造不爭執，原告雖主張係乙○○先以麻繩抽打原告等
    語，然為被告否認。經查，被告公司另一員工甲○○於本院
    隔離訊問時證稱：伊受僱被告公司超過20年，從事組裝工作
    ，被告法定代理人出國或有事，都由伊代理。被告公司只有
    3 個員工，即伊、原告及乙○○，原告是擔任車床工作，乙
    ○○是擔任電焊及洗床工作，被告法代則是負責機器做好後
    的收尾及試車。95年6 月20日被告公司內有發生原告與乙○
    ○打架之事，事發當時伊在辦公室接聽電話，辦公室距離他
    們2 人打架之處約9.5 公尺左右距離，不過伊辦公室當時門
    關起來，辦公室雖然有玻璃，但是看不到他們2 人打架的地
    點。他們2 人為何事而打架伊不知道，伊接聽電話完後出來
    ，有聽到乙○○以台語對原告說「你拿椅子打我，我怕你啥
    」，然後他們2 人互相對罵，但伊沒有注意聽他們對罵的內
    容，之後他們就出手打架，然後伊就推開他們2 人。但伊並
    未看到係何人先出手，因為他們2 人對罵，然後2 人就互相
    往對方衝，就打起來，所以分不出來是誰先動手。伊將原告
    與乙○○2 人拉開後，並沒有問他們發生什麼事，伊只有說
    等老闆回來處理等語，此有本院96年2 月15日言詞辯論筆錄
    可稽。另證人乙○○證稱：伊在被告公司負責電焊及鉗工工
    作，95年6 月20日下午3 點多在被告公司內，因原告故意掃
    攀上2 樓的鐵樓梯灰塵來灑伊，下午3 點多不是掃地時間，
    且樓梯也1 年多沒有掃過，伊在樓梯的下方工作，且還有電
    風扇在吹，伊叫原告不要掃，原告還是故意繼續掃，然後原
    告就拿掃把下樓來，所以就這樣打起來。原告下樓來後，拿
    掃把和重約5 公斤的椅子打伊胸部及左臀，還有用拳頭打伊
    左額頭，伊左額頭有流血，伊被打時很痛，就隨手拿手邊的
    繩子打回去，打到原告何部位伊不知道。不是伊先拿繩子追
    著原告打，是原告一下樓，伊與原告2 人就互相打起來。當
    時老闆不在，伊與原告打了一陣子，伊已受傷後，甲○○後
    來才看到，甲○○就把原告與伊2 人拉開來，當時老闆還沒
    回來。事發當時甲○○在辦公室內，距離伊等2 人打架的地
    點大概有20公尺，且中間還有1 台機器擋住。事發隔天因伊
    胸部很痛沒有去上班，伊兒子問起，伊才把在工廠打架之事
    告訴伊兒子，然後伊兒子問是否要去看醫生，所以伊才於95
    年6 月22日去看醫生等語，亦有本院上開期日言詞辯論筆錄
    足徵，與證人甲○○之證言互相核對，除辦公室與二人打架
    地點之距離有所差距外，其餘證言則屬相符。依證人甲○○
    所證述，無法證明係原告或乙○○先行動手毆打對方，是原
    告所稱係乙○○先以麻繩抽打原告云云，尚非可採。然原告
    與乙○○於上開期日確有發生互毆之情事，除據證人甲○○
    、乙○○證述如前外，並為原告所不否認，復有原告及乙○
    ○之診斷證明書影本各1 件附卷足憑。因被告公司製作機器
    之流程，須原告、甲○○、乙○○等人互相彼此配合工作，
    始能正常營運，本件事發後，原告猶未能與其他2 名員工充
    分配合製作完成機器，致影響被告公司正常營運，亦據被告
    主張及證人甲○○於本院證述屬實，有本院同上期日言詞辯
    論筆錄足徵，則被告於95年6 月20日知悉之日起30日內之95
    年6 月30日，以原告具有勞基法第12條第1 項第2 款「對於
    其他共同工作之勞工實施暴行」之事由，對原告不經預告而
    終止契約，乃為有據。被告95年6 月30日對原告終止契約既
    為合法，則被告嗣後於95年8 月25日以存證信函主張原告未
    給付同年7 月份薪資，而主張依勞基法第14條第1 項第6 款
    規定終止契約，即非正當。
六、按雇主依勞基法第11條或第13條但書規定終止勞動契約者，
    方須依同法第16條第1 項、第17條規定，給付勞工預告期間
    工資及資遣費，勞動基準法第16條、第17條規定甚明。本件
    被告係依勞基法第12條第1 項第2 款規定，不經預告終止勞
    動契約，並非依同法第11條或第13條但書規定終止契約，依
    法並無給付原告預告期間工資及資遣費之義務。故原告之請
    求，非有理由。
七、本件原告已依勞基法第12條第1 項第2 款規定合法終止勞動
    契約，被告其後於95年8 月25日以存證信函主張原告未給付
    同年7 月份薪資，而主張依勞基法第14條第1 項第6 款規定
    終止契約，非屬正當，業如前述，被告終止契約既非有據，
    則其主張依勞基法第14條第4 項準用第17條規定，請求被告
    給付資遣費，亦非可採。
八、綜上，原告基於勞基法第16、17條規定，請求被告給付預告
    期間工資48,000元及資遣費683,200 元，合計731,200 元及
    自起訴狀繕本送達翌日起之法定遲延利息，非有理由，應予
    駁回。原告之訴既經駁回，其假執行之聲請失所附麗，併駁
    回之。
九、本件事證已臻明確，兩造其餘主張、攻擊防禦方法及所提證
    據，經審酌後認於本院判決結果不生影響，爰不一一論述，
    附此敘明。
十、結論：原告之訴為無理由，依民事訴訟法第78條，判決如主
    文。
中　　華　　民　　國　　96　　年　　3 　　月　　20　　日
                  民事第一庭    法　官　陳翠琪
以上正本係照原本作成
如對本判決上訴，須於判決送達後20日內向本院提出上訴狀
中　　華　　民　　國　　96　　年　　3 　　月　　21　　日
　　　                          書記官　李瑞芝
